臺灣苗栗地方法院民事簡易判決　　　96年度苗簡字第95號
原　　　告　乙○○
　　　　　　　　　　　　7號
訴訟代理人　葉天昱律師
被　　　告　丁○○
上列當事人間確認本票債權不存在等事件，本院於民國96年6 月
26日言詞辯論終結，判決如下：
    主  文
原告之訴駁回。
訴訟費用新臺幣壹萬零玖佰元由原告負擔。
    事實及理由
一、原告主張：
  (一)原告曾於民國95年12月17日因故前往被告之妻馮木梅位於新
    竹縣峨嵋鄉富興村庚寮坑哈佛特區14之3 號住處，旋即遭被
    告率眾破門而入，並以原告已構成妨害家庭罪為由詐欺原告
    ，且脅迫如不與其和解，即控告原告妨害家庭罪，原告因此
    陷於錯誤而同意和解，除簽立和解書外，並簽發如附表所示
    之本票2 紙（下稱系爭本票）交付被告。
  (二)惟原告已於96年2 月14日以頭份郵局第56號存證信函，依法
    撤銷上開受詐欺及脅迫而簽立和解書之意思表示；並再以本
    件起訴狀繕本之送達，作為撤銷上開和解書及簽發本票意思
    表示之通知。兩造間之和解既經撤銷，則被告取得系爭本票
    即無法律上之原因，或雖有法律上之原因而其後已不存在。
    爰依民法第92條第1 項、第179 條不當得利之規定，請求被
    告返還系爭本票。
  (三)並聲明：(1)確認被告持有原告所簽發如附表所示之本票債權
    不存在。(2)被告應將系爭本票返還原告。
二、被告則以下列各詞置辯：
  (一)馮木梅係被告之妻，然竟拋夫棄子離家與原告同居，95年12
    月17被告知悉馮木梅居住於前址，即前往該處查獲馮木梅與
    原告同居共處一室，且衣衫不整，並取得留有精液之衛生紙
    等證物；原告已承認與馮木梅之姦情，並於竹東分局富興派
    出所內，就其與馮木梅通姦所致被告之損害，與被告達成和
    解，同意賠償新臺幣1,000,000 元，同時簽發如附表所示之
    本票2 紙交付被告。
  (二)上開和解書係在派出所內完成，如有詐欺或脅迫情事，原告
    可即向警員反應，自不可能任由被告恣意為之。是原告指稱
    遭被告詐欺脅迫云云，並不實在。
  (三)原告與馮木梅涉犯通姦罪部份，業經被告提出告訴，已在偵
    查中。
  (四)並聲明：原告之訴駁回。
三、查馮木梅係被告之妻；被告於95年12月17日凌晨3 時許，會
    同徵信社人員丙○○等人，前往馮木梅位於新竹縣峨嵋鄉富
    興村庚寮坑哈佛特區14之3 號承租處（套房），當場發現原
    告與馮木梅同時在套房內，嗣兩造至新竹縣警察局竹東分局
    富興派出所洽談，除簽立和解書外，原告同時簽發系爭本票
    交付被告；後原告於96年2 月14日以頭份郵局第56號存證信
    函撤銷上開簽立和解書之意思表示等事實，為兩造所不爭，
    並有原告提出之被告戶籍謄本、和解書、本票裁定及存證信
    函在卷可憑（見卷第6 至14頁、第48頁），自堪信為真實。
四、惟原告主張被告係以「原告已構成妨害家庭罪為由詐欺原告
    ，且脅迫如不和解即控告原告妨害家庭罪」，詐欺及脅迫原
    告簽發系爭本票一節，則為被告所否認，並以前揭情詞置辯
    。是本件應審究者，為被告是否以詐欺及脅迫之方法，令原
    告簽發系爭本票？經查：
  (一)「民事法上所謂詐欺云者，係謂欲相對人陷於錯誤，故意示
    以不實之事，令其因錯誤而為意思之表示」。「民法上之詐
    欺，必詐欺行為人有使他人陷於錯誤之故意，致該他人基於
    錯誤，而為不利於己之意思表示者，始足當之。倘詐欺行為
    人欠缺主觀之詐欺故意，縱該他人或不免為錯誤之意思表示
    ，仍與詐欺之法定要件不侔，無容其依民法第92條第1 項規
    定撤銷意思表示之餘地」。「被詐欺而為意思表示者，依民
    法第92條第1 項之規定，表意人固得撤銷其意思表示，惟主
    張被詐欺而為表示之當事人，應就此項事實負舉證之責任」
    。「所謂因被脅迫而為意思表示，係指因相對人或第三人以
    不法危害之言語或舉動加諸表意人，使其心生恐怖，致為意
    思表示而言」，最高法院18年上字第371 號判例、87年度台
    上字第1195號判決、44年台上字第75號判例、95年度台上字
    第2948號判決意旨可資參照。
  (二)本件被告始終主張原告與其妻馮木梅有相姦之行為，並於前
    揭時日聘請徵信社人員前往上開現場，查獲原告確與馮木梅
    共處一室；又據報前往現場處理之警員甲○○並將床邊垃圾
    桶內使用過之衛生紙取證帶回派出所，目前上開原告妨害家
    庭案件已因被告之告訴，而於臺灣新竹地方法院檢察署偵辦
    中，足徵原告非無構成相姦罪之可能。從而，被告或丙○○
    等人於事發時，縱告訴原告「原告已構成妨害家庭罪，如不
    和解即要控告原告妨害家庭罪」等語，亦係渠等綜合上開情
    狀後所得之主觀認知，認為原告已構成妨害家庭罪，因而要
    求原告和解，渠等所為顯非明知原告與馮木梅無通姦之事實
    ，卻欲令原告陷於錯誤，而故意告以原告之行為為通姦，示
    以不實之事，致原告陷於錯誤而簽立和解書。是以被告或丙
    ○○等人之上開言詞，並非民事上詐欺之行為，至臻明確。
    再者，被告或丙○○等人之上開言詞亦非不法危害之言語，
    此外，原告復未舉證證明被告或丙○○等人另有何以不法危
    害之言語或舉動加諸於原告，致原告心生恐怖，而簽立和解
    書及系爭本票之情。是原告主張係遭被告詐欺及脅迫而簽立
    和解書及系爭本票云云，洵不足採。
  (三)實則，依證人即據報前往前揭現場處理之警員甲○○結證稱
    ：當時在現場，被告及丙○○講話口氣是有稍微大聲，惟並
    未聽到恐嚇之言語，亦未看到原告身上有傷，和解時，伊有
    時會去倒茶，或在附近走動，看到現場的人臉部表情及語氣
    還算很平和等語（見卷第66頁），足見被告及丙○○等人並
    未以言語上或肢體上強暴脅迫之方式，令原告簽立和解書及
    系爭本票。
五、綜上所述，被告及其聘請之徵信社人員丙○○等人既無詐欺
    或脅迫原告簽立和解書及系爭本票之行為，則原告以被詐欺
    及脅迫為由，依據民法第92條規定，撤銷上開簽立和解書及
    系爭本票之意思表示，即屬無據。從而，被告持有原告因上
    開和解而簽發之系爭本票，於法有據，其基礎原因關係存在
    。原告請求確認被告對系爭本票之債權不存在，及請求被告
    返還系爭本票，均無理由，應予駁回。
六、本件事證已臻明確，兩造其餘主張陳述及舉證，核與判決結
    果不生影響，爰不予一一論述，附此敘明。
七、訴訟費用負擔之依據：民事訴訟法第436條第2項、第78條。
中　　華　　民　　國　　96　　年　　7 　　月　　10　　日
                苗栗簡易庭法  官  黃佩韻
以上正本係照原本作成。
如不服本判決，應於收受判決送達後20日內向本院提出上訴狀（
須附繕本）。
                          書記官  蔡健忠
中　　華　　民　　國　　96　　年　　7 　　月　　10　　日
┌───────────────────────────────────────────┐
│本票附表：                                                                            │
├──┬───────────┬─────────┬───────┬─────┬────┤
│編號│發        票        日│  票  面  金  額  │到   期   日  │票據號碼  │備  考  │
│    │                      │    （新臺幣）    │              │          │        │
├──┼───────────┼─────────┼───────┼─────┼────┤
│001 │95年12月17日          │300,000元         │95年12月20日  │TH653094  │        │
├──┼───────────┼─────────┼───────┼─────┼────┤
│002 │95年12月17日          │700,000元         │未記載        │TH653095  │        │
└──┴───────────┴─────────┴───────┴─────┴────┘
